【裁判字號】    97,上易,1987
【裁判日期】    970929
【裁判案由】    竊盜
【裁判全文】
臺灣高等法院刑事判決                97年度上易字第1987號
    上  訴  人  臺灣士林地方法院檢察署檢察官
    被      告  乙○○
上列上訴人因被告竊盜案件，不服臺灣士林地方法院97年度易字
第46號，中華民國97年5月30日第一審判決（ 起訴案號：臺灣士
林地方法院檢察署96年度偵字第14372號），提起上訴， 本院判
決如下：
    主  文
上訴駁回。
    理  由
一、公訴意旨略以：被告乙○○意圖為自己不法之所有，於民國
    96年10月13日晚上7時許， 至台北縣淡水鎮○○街○段177巷
    20號「皇帝神宮」，竊取價值約新台幣（下同）11,000元之
    白鐵門1片，旋即以1,500元價格變賣予利陽資源回收場負責
    人余強宏，因認被告乙○○涉有刑法第320條第1項竊盜罪嫌
    。
二、證據能力方面：
  (一)按被告以外之人於審判外之言詞或書面陳述，除法律有規定
    者外，不得作為證據；又被告以外之人於審判外之陳述，雖
    不符合同法第159條之1至第159條之4之規定，但經當事人於
    審判程式同意作為證據，法院審酌該言詞陳述或書面陳述作
    成時之情況，認為適當者，亦得為證據。當事人、代理人或
    辯護人於法院調查證據時，知有第159條第1項不得為證據之
    情形，而未於言詞辯論終結前聲明異議者，視為有前項之同
    意，刑事訴訟法第159條第1項及第159條之5分別定有明文。
    經查，證人甲○○警詢之證述、贓物認領保管單雖屬傳聞證
    據，但檢察官、被告於原審審判期日至本院審判期日，均未
    對此部分聲明異議，視為同意作為證據，本院審酌上開證據
    資料製作時之情況，尚無違法不當及證明力明顯過低之瑕疵
    ，亦認為以之作為證據應屬適當，故揆諸前開規定，爰依刑
    事訴訟法第159條之5規定，認有證據能力。而證人余強宏於
    警詢中之陳述，為被告以外之人於審判外之陳述，且其因涉
    嫌收受贓物而與被告立於相對之地位，本院認其警訊證詞證
    明力明顯過低，依首開刑事訴訟法第159條第1項規定，其警
    詢陳述不得作為證據。
  (二)又被告以外之人於偵查中向檢察官所為之陳述，除顯有不可
    信之情況者外，得為證據， 刑事訴訟法第159條之1第2項亦
    定有明文。然查，證人余強宏雖於偵查中向檢察官為陳述，
    但其訴訟地位明顯與被告相對立，未經具結，確有顯不可信
    之情況，非得認係具有證據能力。
三、按犯罪事實應依證據認定之，無證據不得認定犯罪事實；又
    不能證明被告犯罪者，應諭知無罪之判決，刑事訴訟法第15
    4條第2項、第301條第1項分別定有明文。又事實之認定，應
    憑證據，如未能發現相當證據，或證據不足以證明，自不能
    以推測或擬制之方法，為裁判基礎；且認定犯罪事實所憑之
    證據，其為訴訟上之證明，須於通常一般之人不致有所懷疑
    ，而得確信其為事實之程度者，始得據為有罪之認定，倘其
    證明尚未達到此一程度，而有合理之懷疑存在而無從使事實
    審法院得有罪之確信時，即應由法院為諭知被告無罪之判決
    ；再認定不利於被告之事實須依積極證據，苟積極證據不足
    為不利於被告事實之認定時，即應為有利於被告之認定，更
    不必有何有利之證據（最高法院40年台上字第86號、76年台
    上字第4986號、30年上字第816號判例參照）。
四、公訴人指被告乙○○涉有上開竊盜罪嫌，無非以證人甲○○
    指述其所管理之「皇帝神宮」白鐵門失竊，而證人余強宏於
    警偵訊中證稱於其所經營之利陽資源回收場所起出「皇帝神
    宮」失竊白鐵門為被告所銷售等情為據。惟查：
（一）訊之被告堅詞否認有何竊盜犯行，辯稱上開皇帝神宮所失
      竊之白鐵門並非伊所竊，更不曾向證人余強宏銷售該白鐵
      門等語。
（二）按以證人余強宏於警偵訊中之指述，均非得引為裁判基礎
      ，已如前述。而證人余強宏於原審審判中雖結證稱：伊為
      利陽資源回收場負責人，並不認識被告，也沒有看到被告
      持前揭皇帝神宮所失竊之白鐵門來賣，因警方在前揭回收
      場起出該白鐵門，經伊詢問員工候信義，始知該白鐵門為
      被告壓扁後放在機車上載來出售云云（見原審97年4月1日
      審判筆錄），惟查：
    1.系爭白鐵門為「皇帝神宮」所有，業據證人甲○○證述在
      卷，並出具贓物認領保管單在卷，為他人財產犯罪所得之
      贓物無疑，而該白鐵門又係於證人余強宏所經營之回收場
      起出，是該白鐵門是否為證人余強宏所竊，或收購之贓物
      ，或出於其他不法來源所得，原已不無疑義，是故，檢警
      本將其列為收受贓物罪之嫌疑犯（見台灣士林地方法院檢
      察署96年度偵字第12901號卷）， 則證人余強宏基於己身
      利害關係，或為迴護他人竊盜罪嫌，是否據實陳述，已值
      推敲，況且依警方規定在利陽資源回收場所設置之回收物
      品資料簿96年10月13日至同年月16日所載，並無被告出賣
      系爭白鐵門之記載，亦無任何收購白鐵門之紀錄，此有卷
      附上開物品資料簿影本可稽（見96年度偵字第12 901號）
      ，則證人余強宏於原審所為證述，更乏其依據。
    2.證人候信義於原審審判中雖結證附和證人余強宏所言，其
      證稱：系爭白鐵門是被告用機車載來，載來時白鐵門就已
      經對折，是放在前踏板上等語（見原審卷第60頁），然細
      繹其證詞，對於利陽資源回收場任務分配，及該次收購究
      竟何人秤重、何人收款，與證人余強宏所言仍有若干出入
      。原審復質之候信義何以未將此次收購白鐵門之舉予以登
      記？，卻陳稱：「可能是客人很多（每日約70人，見原審
      卷第62頁），登記來不及，會寫在小抄上面。回收場以前
      都有錄影，這次警察沒有去拿錄影帶，就自動洗掉了」云
      云（見原審卷第59頁）；但依上揭利陽資源回收場回收物
      品資料簿所顯示，每日前往利陽資源回收場出賣回收物者
      僅1、2人，並無證人候信義所稱客人太多，來不及登記之
      情形，原審依此質之候信義，證人候信義又稱：「我們只
      對一些比較年輕的人，沒見過的才登記，一些來賣的阿婆
      就沒有登記了」（見原審卷第61頁），但被告顯係年輕人
      ，何以證人候信義並未登記，候信義復另改稱：「因為有
      時候不是我在算帳，所以不是我在登記」云云（見原審卷
      第61頁）。按以候信義既然陳稱回收場每日客人約70人，
      則如何能確定系爭白鐵門是被告所出賣？其雖證稱：因每
      日來賣回收物的年輕人沒有幾個，所以伊記得云云（見原
      審卷第62頁），然徵諸前揭利陽資源回收場回收物品資料
      簿所示， 被告甫於96年10月12日上午9時許亦曾前往該回
      收場販售冷氣機排水管及白鐵等物（ 96年10月12日上午9
      時系爭白鐵門尚未失竊），證人候信義或不無因客人眾多
      ，而將被告於96年10月12日所出售白鐵之情，誤認為係出
      賣本案白鐵門之可能，否則，被告前次出賣白鐵等回收物
      予利陽回收場，該場制有登記，不數日又持白鐵門出賣，
      候信義為何不予登記？況且，候信義表示利陽回收資源場
      涉有監視錄影機，則余強宏為警方所傳訊查證贓物來源時
      ，依其經驗大可將錄影帶資料交付警方，由錄影帶影像查
      明交付贓物者，以證明己身之清白，但余宏強於回收場資
      料簿相關登記資料闕如之情況下，竟捨此途而不為，不僅
      未將錄影帶交付警方以憑查證，甚至經檢方二度以台灣士
      林地方法院檢察署96年度偵字第12901號 故買贓物被告身
      分傳訊，不僅未主動提供錄影帶，甚至不曾明確表示該白
      鐵門非其所收購，乃員工候信義所收購等節，迄第三度傳
      訊時自行偕同證人候信義到庭，由證人候信義陳稱該白鐵
      門為其所收購，與證人余強宏無涉云云，此亦經原審調閱
      上開偵查卷宗查核在案，故證人余強宏何以遲至案發後約
      1個月始偕同真正之目擊證人候信義指認被告， 則候信義
      所證述內容，是否與事實相符，實值懷疑，亦難採為被告
      不利之認定。
五、綜上所述，公訴人所舉證據尚不足使一般人不致有所懷疑，
    而得確信其為真實之程度者，本案容有合理之懷疑存在而無
    從使本院對被告得為有罪之確信，此外，復查無其他積極證
    據足資認定被告有公訴人所指竊盜犯行，揆諸前開說明，自
    應為被告無罪之諭知。
六、原審因認本件罪證不足，而為被告無罪之諭知，尚無違誤，
    公訴人上訴意旨仍執證人余宏強、侯信義有瑕疵之證述為據
    ，認原審採證有誤，請求撤銷改判，尚無理由，上訴應予駁
    回。
據上論斷，應依刑事訴訟法第368條，判決如主文。
本案經檢察官羅建勛到庭執行職務。
中    華    民    國    97    年    9    月    29     日
            刑事第４庭    審判長法  官  陳筱珮
                                法  官  鄭水銓
                                法  官  周煙平
以上正本證明與原本無異。
不得上訴。
                                書記官  蕭麗珍
中    華    民    國    97    年    10    月    7     日


司法院資訊處製作；財團法人民間司法改革基金會備份。
